【裁判字號】    99,訴,1363
【裁判日期】    990811
【裁判案由】    損害賠償
【裁判全文】
臺灣臺中地方法院民事判決  99年度訴字第1363號
原      告  甲○○
被      告  乙○○
上列當事人間損害賠償事件，本院於99年7月27日言詞辯論終結
，判決如下：
    主  文
被告應給付原告新臺幣陸仟陸佰元，及自民國九十九年四月二十
九日起至清償日止，按週年利率百分之五計算之利息。
原告其餘之訴駁回。
本判決原告勝訴部分得假執行。但被告如以新臺幣陸仟陸佰元為
原告預供擔保，得免為假執行。
原告其餘假執行之聲請駁回。
    事實及理由
一、原告起訴主張：
  (一)原告與被告為同社區住戶，雙方素有嫌隙，被告竟於民國（
    下同）99年2月3日晚上11時49分許在台中市西區○○○○街11
    號前（距住家200公尺外），手持利器將原告所有停放在上
    址前之車牌號碼B8－3378號自小客車（下稱系爭汽車）左前
    、左後及右後之三個輪胎接續刺穿，致上開3個輪胎均不堪
    使用。嗣於翌日，原告發現輪胎遭人刺穿，經調閱監視器畫
    面後，始查悉上情。上開事實業經台中地方法院刑事庭判處
    被告犯毀損罪，處拘役參拾日，如易科罰金，以新台幣（下
    同）壹仟元折算壹日在案。
  (二)因被告之上開毀損行為，造成原告受有下列損害，爰依法提
    起本訴，並請求被告負損害賠償責任：
  (1)車輛修繕損失：原告於事發後屢次請求被告出面處理，惟皆
    未獲善意回應，原告乃自行前往佳禾輪胎行修理。又原告車
    子輪胎先前於99年1月29日、2月1日亦曾遭人破壞而送修繕
    （此部份共修3個輪胎），雖不知係何人破壞，但前二次的
    破壞工具是與被告所使用的一樣，所以有合理懷疑亦是被告
    所為。是原告請求被告賠償三次修繕汽車輪胎（99年1月29
    日、99年2月1日、99年2月5日，共計6個輪胎）費用，共計
    13,200元，此有收據在卷可憑。
  (2)工作損失：原告自案發至今多次請假，從報案至調監視器畫
    面，多次透過員警請被告至派出所協調作筆錄，或是申請調
    解，以及開庭等，分割原告工作時間以致造成原告約3個月
    之收入短少，共計18萬元。
  (3)交通不便：因被告毀損之事實，且事後毫無悔意，更甚者口
    出穢言並恐嚇原告，致原告為求車輛財產安全，而將系爭車
    輛放置於彰化，惟因原告住所及工作地點及業務所需，或接
    送小孩上下學而有使用車輛之必要，致原告日常通勤及家中
    成員使用及接送僅得以搭乘計程車代步。是從案發至今，原
    告因被告之罪行所產生之額外費用，說明如下：
    借公司車油資（台中往返彰化／花壇約一周一次）：50公
      里×5元／公里×10次＝2,500元。
      機車往返時間：2小時×100元／小時×10次＝2,000元。
    下雨天接送小孩上下學（住家往返學校）：約10次，每次
      車資約300元，共計3,000元。
    因業務需要拜訪客戶改坐計程車、火車、公車等費用。
  (4)口出穢言傷害：被告在原告小孩面前口出穢言：「妳這個女
    人嘴巴再賤一點」，造成原告及小孩身心受損，原告請求5
    萬元之賠償。
  (5)精神慰撫金：被告現與原告居住於同一棟大樓，被告從案發
    至今，毫無悔改之心，甚至對原告申請之調解，均置之不理
    ，更甚者對原告口出穢言並恐嚇原告，又以其不具管理委員
    會之代表之姿，妨害原告及家人之出入自由，對於原告及家
    人造成相當大之精神折磨，可謂寢食難安無一夜成眠，精神
    折磨不可謂不大。準此，原告請求被告賠償25萬元之精神慰
    撫金。
  (三)綜上所述，原告請求被告賠償共計500,700元。
  (四)對被告抗辯之陳述：
  (1)我使用的車子輪胎被毀損後，就無法從事我的工作，我在宏
    泰人壽保險公司上班，我是業務員必須開車到處招攬業務，
    且該段時間下雨天很多，也必須載送小孩。車子修好後我也
    不敢再開，就把車子放在花壇。
  (2)被告所說他的機車被洩氣及煞車螺絲鬆脫，與本案無關。另
    被告所說調解之事，因被告沒有誠意和解，所以原告才不答
    應。
  (3)關於原告車子輪胎被破壞一事，在檢察官那裡，被告只承認
    被監視器拍到的那次，但是另外兩次的破壞工具是與被告所
    使用的一樣，所以合理懷疑亦是被告所為。
並聲明：(1)被告應給付原告512,700元（惟從原告之起訴狀所列
    金額計算，其請求金額僅為500,700元），並自99年2月3日
    起至清償日止，按年息5%計算之利息。(2)願供擔保，請准宣
    告假執行。
二、被告則辯以：
  (一)我只有做99年2月3日的那一次破壞行為，就是三顆輪胎那次
    ，原告所說的前2次，並不是我做的。是在調解時，我只願
    意賠償三個輪胎的修繕費用6,600元，再加上2,000元的紅包
    ，但原告不接受。
  (二)被告的機車也多次遭人洩氣，甚至將後煞車的螺絲鬆掉，以
    致造成完全沒有煞車功能，所以本人在一時衝動下，才在2
    月3日晚上11點49分時，持螺絲起子刺破原告車輛的三個輪
    胎。
答辯聲明：(1)原告之訴及假執行之聲請均駁回。(2)訴訟費用由原
    告負擔。(3)如受不利判決，請准供擔保免為假執行。
三、得心證之理由：
  (一)原告主張被告於99年2月3日晚上11時49分許在台中市西區○
    ○○○街11號前，手持利器將原告所有停放在上址前之系爭自
    小客車左前、左後及右後之三個輪胎接續刺穿，致上開三個
    輪胎均不堪使用，又系爭車輛為原告婆婆所有等情，有原告
    提出之佳禾輪胎行99年2月5日收據影本1張為證，又被告因
    毀棄損壞案件，經本院99年度中簡字第1222號判處毀損罪刑
    在案，復有本院刑事簡易判決書在卷可憑，而被告對於於上
    揭時、地有破壞原告系爭車輛之事實，亦不爭執，自堪信原
    告上揭主張之事實為真正。
  (二)按因故意或過失，不法侵害他人之權利者，負損害賠償責任
    ；不法毀損他人之物者，被害人得請求賠償其物因毀損所減
    少之價額，民法第184條第1項前段、第196條分別定有明文
    。又損害賠償之債，以有損害之發生及有責任原因之事實，
    並二者之間有相當因果關係為其成立要件，最高法院亦著有
    30年度上字第18號判例意旨足資參照。故原告主張侵權行為
    損害賠償責任者，即應就原告有損害之發生及被告有責任原
    因之事實，並二者之間有相當因果關係負其舉證之責任。又
    所謂相當因果關係，係指依經驗法則，綜合行為當時所存在
    之一切事實，為客觀之事後審查，認為在一般情形，有此環
    境，有此行為之同一條件，均發生同一之結果者，則該條件
    即為發生結果之相當條件，行為與結果即有相當之因果關係
    。反之，若在一般情形，有此同一條件存在，而依客觀之審
    查，認為不必皆發生此結果者，則該條件與結果並不相當，
    不過為偶然之事實而已，其行為與結果間即無相當因果關係
    。本件被告既因故意行為，致原告使用之系爭車輛輪胎遭受
    毀損，被告顯然不法毀損原告使用之系爭車輛，揆之上開規
    定及說明，被告自應負侵權行為損害賠償責任。玆審酌原告
    所請求之各項損害賠償金額如下：
  (1)汽車輪胎維修費部分：原告主張因被告之侵權行為，導致汽
    車輪胎毀損，原告主張其因而支出汽車修理費用共計13,200
    元，業據其提出佳禾輪胎行收據影本3張為證。惟被告僅承
    認99年2月3日毀損系爭汽車三顆輪胎之行為係其所為，另2
    次之毀損行為非其所為，原告請求被告賠償所有（前後共3
    次）的輪胎修理費13,200元，被告不接受等語抗辯。按當事
    人主張有利於己之事實者，就其事實有舉證之責任，民事訴
    訟法第277條前段定有明文。查原告主張系爭汽車輪胎於99
    年1月29日、2月1日均曾遭人破壞而送修繕一事，雖提出佳
    禾輪胎行收據影本2張為證，惟原告就前開2次輪胎亦係遭被
    告毀損破壞一事並未提出證據以實其說，且原告於本院99年
    7月13日言詞辯論時亦自承「不知道何人破壞」，僅以另外
    兩次的破壞工具與被告所使用的一樣，所以合理懷疑亦是被
    告所為等語。是依上開民事訴訟法第277條前段之規定，原
    告主張於99年1月29日、2月1日兩次系爭汽車輪胎均遭被告
    毀損破壞，而請求該兩次之修繕費用共計6,600元自難認為
    真實，亦無從准許。
    次按就債之履行有利害關係之第三人為清償者，於其清償之
    限度內承受債權人之權利，但不得有害於債權人之利益，民
    法第312條定有明文；又民法第312條所稱之第三人代位權係
    一種法律規定之債權移轉，該第三人為清償後，即得按其限
    度，居於債權人之地位，逕以自己名義代位行使債權人之權
    利，無待乎債權人之再行移轉。最高法院85年台上字第2180
    號裁判意旨可供參照。經查系爭汽車為原告之婆婆所有，為
    兩造所不爭執，原告固非所有權人，惟系爭汽車係原告平日
    所使用，應可認原告就被告對訴外人即原告婆婆所負損害賠
    償債務之履行，為有利害關係之第三人，則於原告代為清償
    之限度內，得以自己名義代位行使債權人之權利，是原告請
    求被告賠償系爭汽車輪胎修繕費用，應屬正當。依上開說明
    ，原告雖非系爭汽車之所有權人，然被告業對99年2月5日之
    汽車輪胎修理費不爭執，即堪認原告上開支出汽車輪胎修理
    費6,600元之主張為真實，並屬必要之費用。據上，原告此
    部分之請求即於6,600元範圍內洵屬正當，應予准許，逾此
    請求之範圍，即屬無據，亦應駁回。
  (2)工作損失18萬元部分：原告主張因被告之侵權行為，致其自
    案發至今多次請假，從報案至調監視器畫面，多次透過員警
    請被告至派出所協調作筆錄，或是申請調解，以及開庭等，
    分割原告工作時間以致造成原告約3個月之收入短少，共計
    18 萬元云云。經查，原告主張因本事故而受有3個月收入短
    少損失乙事，並未提出任何具體證據以實其說；且原告亦無
    法據以證明因本事故發生後，是否影響到不能正常工作，及
    不能工作期間為何？是原告此部分主張，自尚難逕予採信，
    不應准許。
  (3)交通費用：原告主張因被告之毀損行為，且口出穢言並恐嚇
    原告，致原告為求車輛財產安全，而將系爭車輛放置於彰化
    花壇，惟因原告工作及業務所需，或接送小孩上下學而有使
    用車輛之必要，致原告日常通勤及家中成員使用及接送僅得
    以搭乘計程車、公車、火車代步。是原告因被告之罪行所產
    生之額外交通費用共計7,500元云云。惟原告就上開交通費
    之支出，及被告確有恐嚇行為，致其將系爭汽車放置於彰化
    花壇等情，並未提出任何證明，依上開民事訴訟法第277條
    前段之規定，已難認原告此部分之主張為真實，且亦如前述
    ，原告因其個人因素將系爭汽車放置於彰化花壇，亦難認與
    被告之本件侵權行為有相當因果關係存在，是其請求交通費
    用共計7,500元，自亦無從准許。
  (4)口出穢言傷害部分：原告主張被告在原告小孩面前口出穢言
    ：「妳這個女人嘴巴再賤一點」等語，造成原告及小孩身心
    受損，原告請求5萬元之賠償云云。惟就被告是否有口出穢
    言侮辱一事，原告就此部分有利於己之事實並未舉證以實其
    說，即難認原告此部分之主張為真正，自不應准許。
  (5)精神慰撫金：原告主張被告於事發後，毫無悔改之心，甚至
    對其口出穢言並恐嚇，又原告因本事故興訟及法院間來回奔
    波，致原告精神受極大痛苦，被告應賠償精神慰撫金25萬元
    等語，惟依民法第195條第1項前段規定，不法侵害他人之身
    體、健康，被害人雖非財產上之損害，亦得請求賠償相當之
    金額。。惟依民法第195條第1項規定，僅身體、健康、名譽
    、自由、信用、隱私、貞操，或不法侵害其他人格法益而情
    節重大者，被害人方得請求加害人賠償非財產上之損害即精
    神慰撫金。查原告空言主張被告有口出穢言及恐嚇一事，迄
    今均未舉證說明，業如前述，是原告據此請求被告就其精神
    上所受損害為金錢賠償，與前揭條文規定不合，自不能准許
    。
四、綜上所述，原告依據侵權行為之法律關係，請求被告給付6,
    600元及自99年4月29日起至清償日止，按年息5%計算之利息
    之範圍內，為有理由，應予准許；逾此部分之請求，即非正
    當，應予駁回。
五、本判決原告勝訴部分，因所命被告給付之金額未逾50萬元，
    依民事訴訟法第389條第1項第5款之規定，自應依職權宣告
    假執行。又被告陳明願供擔保請准為免予假執行之宣告，經
    核於法並無不合，依法酌定相當之擔保金額予以准許。至於
    原告敗訴部分，其假執行之聲請亦失所附麗，應併予駁回。
六、本件事證已臻明確，兩造其餘攻擊防禦方法與舉證，核與判
    決結果無影響，爰不逐一論述，附此敘明。
七、據上論結，本件原告之訴為一部有理由，一部無理由，依民
    事訴訟法第79條、第389條第1項第5款、第392條第2項，判
    決如主文。
中    華    民    國    99    年    8    月    11    日
                  民事第二庭    法  官  周靜秀
正本係照原本作成。
如不服本判決，經於送達後20日內向本院提出上訴狀。
中    華    民    國    99    年    8    月    13    日
                                書記官

司法院資訊處製作；財團法人民間司法改革基金會備份。
